【裁判字號】    99,消債抗,5
【裁判日期】    990430
【裁判案由】    聲明異議
【裁判全文】
臺灣雲林地方法院民事裁定             99年度消債抗字第5號
抗  告  人  遠東國際商業銀行股份有限公司
法定代理人  甲○○
代  理  人  乙○○
相  對  人  丙○○
上列抗告人就相對人即債務人聲請更生事件，對於中華民國98年
11月16日本院98年度執事聲字第15號裁定提起抗告，本院裁定如
下：
    主  文
抗告駁回。
程序費用新台幣壹仟元由抗告人負擔。
    理  由
一、本件抗告意旨略以：相對人（即債務人丙○○）現半工半讀
    ，任職於便利超商，每月薪資僅17,000元，尚低於法定最低
    薪資17,245元，因而抗告人推論待相對人畢業後，按其發展
    性、未來性、本身潛力、學歷、工作經歷等條件，薪水將相
    對增加，因而要求更生方案應從第三年起採階段式還款條件
    ，而非八年皆維持一定之數額。而更生方案採階段式還款條
    件之認可案件已屬多數，諸如對於子女之扶養義務，應從子
    女成年後，將原先之扶養費用轉入更生方案。況且，依抗告
    人之請求自第三年起始調整其更生方案月付款，已考慮相對
    人現仍就學中，短期間內無法謀取正職，收入自然不高，若
    此時即要求立刻調高月付金，不僅失據，也難免刻薄。再者
    ，按行政院主計處公布「受僱員工薪資調查統計指標摘要」
    之資料顯示，受僱員工每月平均薪資按行業別分類，相對人
    現在所從事之類別為服務業，不論批發及零售業，或其他統
    稱為服務相關之行業，其平均薪資最低約有24,813元，最高
    則有54,524元。再按主計處公布受僱員工薪資調查（98年9
    月）之資料顯示，關於工業及服務業每人平均薪資自90年度
    的41,960元到97年度44,424元，以及98年度平均43,059元，
    皆顯示國內薪資水準是往高處攀升。所以抗告人認為相對人
    之薪資尚有增加空間之推測絕非憑空臆測或無理由，爰請求
    廢棄原裁定，並命相對人重提更生方案，採階段式還款條件
    ，自第三年起調高月付金，增加清償成數等語。
二、按法院認更生方案之條件公允者，得不經債權人會議可決，
    逕依債務人之聲請或依職權以裁定認可更生方案，消費者債
    務清理條例第64條第1 項定有明文。次按消費者債務清理條
    例之制定，乃為使負債務之消費者得依本條例所定程式清理
    其債務，保障債權人之公平受償，以謀求消費者經濟生活之
    更生，故除有本條例第63條第1 項、第64條第2 項所定之情
    形外，法院得斟酌裁量認可更生方案。又法院逕行裁定認可
    更生方案前，應將更生方案之內容及債務人之財產及收入狀
    況報告書通知債權人，並使債權人有陳述意見之機會，惟債
    權人所為之陳述，僅供法院判斷是否逕行裁定認可更生方案
    之參考，並無拘束法院之效力。
三、經查，本件相對人聲請更生，前經本院97年度消債更字第14
    號裁定相對人自97年8 月19日中午12時起開始更生程序，並
    命由司法事務官進行更生程序，而相對人所提更生方案，以
    一個月為一期，每期清償11,149元，分8 年96期清償，總計
    清償1070,304元，清償成數約為百分之30.67 。衡諸相對人
    目前每月平均薪資約為17,500元，上開每期清償金額已占其
    目前每月所得百分之63.7，且扣除每月清償金額後之餘額，
    尚未逾行政院主計處公佈之98年度臺灣省每人每月最低生活
    費用9829元，堪認聲請人所提更生方案應屬公允、適當、可
    行。抗告意旨固稱債務人收入有增加之可能，因而要求更生
    方案應從第三年起採階段式還款條件，而非八年皆維持一定
    之數額，以增加清償比例云云，惟相對人未來之薪資是否會
    增加，乃繫於將來不確定之因素，債務人將來畢業後，所得
    固有增加之可能，但究非必然，況相對人亦有可能因結婚生
    子，而增加扶養費之負擔（本院並非認為必有此事，而是以
    此為例，說明將來不確定之變數尚多，非現時所能預料），
    此與抗告人所舉他案之債務人扶養之子女於一定期間後必會
    成年，債務人可免負擔扶養義務之情形尚有不同。原審以相
    對人所提之更生方案尚屬合理，條件亦屬公允、適當、可行
    ，且相對人並未有消費者債務清理條例第63條第1 項、第64
    條第2 項所規定不得逕予認可之事由，爰認本院司法事務官
    依職權認可更生方案之處分，並無違誤，而裁定駁回抗告人
    之異議，自無不當。抗告意旨仍執前詞指摘原裁定不當，求
    予廢棄，為無理由，應予駁回。
四、據上論結，本件抗告為無理由，爰依消費者債務清理條例第
    11條第2 項、第15條，民事訴訟法第495 條之1 第1 項、第
    449 條第1 項、第95條、第78條裁定如主文。
中    華    民    國    99    年    4     月    30    日
                  民事第一庭    審判長  紀文勝
                                法  官  蔣得忠
                                法  官  邱瑞裕
以上正本證明與原本無異。
本件不得再抗告。
中    華    民    國    99    年    4     月    30    日
                            書  記  官  陳文明

司法院資訊處製作；財團法人民間司法改革基金會備份。
